臺灣高等法院高雄分院刑事裁定
110年度毒抗字第508號
抗  告  人  
即  被  告  劉秀惠




上列抗告人因聲請強制戒治案件，不服臺灣橋頭地方法院中華民
國110年11月30日裁定(110年度毒聲字第804號)，提起抗告，本
院裁定如下：
    主  文
抗告駁回。
    理  由
一、原裁定意旨略以：抗告人即被告甲○○( 下稱被告) 因施用
    第二級毒品犯行，前經原審法院以110 年度毒聲字第804號
    裁定令入勒戒處所觀察、勒戒，經法務部○○○○○○○○○○評估後
    ，認被告仍有繼續施用毒品傾向。是以，被告既有繼續施用
    毒品之傾向，依毒品危害防制條例第20條第2項後段，裁定
    令被告入勒戒處所強制戒治，其期間為6個月以上，至無繼
    續強制戒治之必要為止，但最長不得逾1年等語。
二、抗告意旨略以：被告於觀察勒戒期間，表現一切均配合所方
    規定，完全無任何違規行為，本人已對入所前施用毒品行為
    ，誠心悔悟，痛定思痛，下定決心絕不再碰毒品，懇求給予
    自新機會，為此請求撤銷原裁定等語。
三、按觀察、勒戒後，檢察官或少年法院（地方法院少年法庭）
    依據勒戒處所之陳報，認受觀察、勒戒人無繼續施用毒品傾
    向者，應即釋放，並為不起訴之處分或不付審理之裁定；認
    受觀察、勒戒人有繼續施用毒品傾向者，檢察官應聲請法院
    裁定或由少年法院（地方法院少年法庭）裁定令入戒治處所
    強制戒治，其期間為6 個月以上，至無繼續強制戒治之必要
    為止，但最長不得逾1 年，毒品危害防制條例第20條第2 項
    定有明文。次按勒戒處所應注意觀察受觀察、勒戒人在所情
    形，經醫師研判其有或無繼續施用毒品傾向後，至遲應於觀
    察、勒戒期滿之15日前，陳報該管檢察官或少年法院（庭）
    ，觀察勒戒處分執行條例第8 條第1 項亦定有明文。依據上
    開規定，受觀察、勒戒人有無繼續施用毒品之傾向，係由醫
    師研判。而關於有無繼續施用毒品傾向之評估標準，法務部
    已於110 年3 月26日以法矯字第11006001760 號函修正頒布
    「有無繼續施用毒品傾向評估標準紀錄表」、「有無繼續施
    用毒品傾向評估標準評分說明手冊」。上開評估標準，並非
    完全以受勒戒人勒戒後的結果作為依據，勒戒前及勒戒過程
    中的各種情況，亦屬評估的參考項目。依「有無繼續施用毒
    品傾向評估標準說明手冊」規定，是以前科紀錄與行為表現
    、臨床評估、社會穩定度等3 個項目合併計算分數，每一大
    項均有靜態因子與動態因子，並以各該因子分數相加，用以
    評估有無繼續施用毒品之傾向。因此，受勒戒人有無「繼續
    施用毒品傾向」，係依具體個案之臨床實務及相關事證等多
    個面向綜合評估判定，有其相當之專業依據及標準，且涉及
    專門醫學。又考量強制戒治之目的，是為了協助施用毒品者
    戒斷毒品之心癮及身癮所為的保安處分，而該評估標準乃是
    適用於每一位受觀察、勒戒處分之人，具一致性、普遍性、
    客觀性，如果其評估由形式上觀察，並無分數計算顯然錯誤
    、亦無擅斷或濫權等明顯不當之情事，法院自應予以尊重。
四、經查，被告因施用第二級毒品，前經原審法院以110 年度毒
    聲字第804號裁定令入勒戒處所觀察、勒戒後，據法務部○○○
    ○○○○○○○附設觀察勒戒所評分結果為（評估日期：110 年11
    月10日）：⑴前科紀錄與行為表現：1.毒品犯罪相關司法紀
    錄（靜態因子）：每筆5 分共7 筆，得分為10分（上限10分
    ）。2.首次毒品犯罪年齡20歲以下（靜態因子），得分為10
    分（上限10分）。3.其他犯罪相關紀錄（靜態因子）：每筆
    2 分共6 筆，得分為10分（上限10分）。4.入所時尿液毒品
    檢驗（靜態因子）：多種毒品反應，得分為10分（上限10分
    ）；⑵臨床評估：1.物質使用行為（靜態因子）：1-1 有多
    重毒品濫用（施用海洛因及安非他命），得分為10分（上限
    10分）、1-2有合法物質濫用（香菸）：每種2 分，得分為2
     分（上限6分）、1-3 使用方式：有注射使用，得分為10分
    （上限10分）、1-4 使用年數：超過1 年，得分為10分（上
    限10分）、2.精神疾病共病（含反社會人格，動態因子）：
    有憂鬱症，得分為10分（上限10分）。3.臨床綜合評估（動
    態因子，含病識感、動機、態度、就醫意願）屬中度，得分
    為4 分（上限7 分）；⑶社會穩定度：2-2入所後家人是否訪
    視（動態因子）：無，得分為5分（上限5分）。以上靜態因
    子得分合計72分，動態因子得分合計19 分，靜態因子及動
    態因子總分合計91分，而依法務部與衛生署共同修正之「有
    無繼續施用毒品傾向評分標準評分說明手冊」所定判定原則
    ，得分在60分以上者，即可判定為有繼續施用毒品傾向。茲
    被告之得分為91分，已逾60分，故而判定有繼續施用毒品傾
    向，有法務部○○○○○○○○附設勒戒所110 年11月22日高女戒衛
    字第11007002600 號函暨「有（無）繼續施用毒品傾向證明
    書」及「有無繼續施用毒品向評估標準紀錄表」在卷可稽。
五、綜上，前揭評估係戒治所專業知識經驗者（包括醫生）在被
    告執行觀察、勒戒期間，依其本職學識評估被告之人格特質
    、臨床徵候、物質使用行為、社會穩定度等因素所為之綜合
    判斷，乃屬科學驗證所得之結論，而該評估標準又係普遍、
    一致、客觀的適用於每一位受觀察、勒戒處分人。本案被告
    既受有前揭評估認有繼續施用毒品傾向，且由形式上觀察，
    並無擅斷或濫權等明顯不當之情事，原審因而依檢察官聲請
    ，適用毒品危害防制條例第20條第2 項後段之規定，裁定令
    入戒治處所施以強制戒治，其期間為6 個月以上，至無繼續
    強制戒治之必要為止，但最長不得逾1 年，經核並無不合。
    被告執上開情詞提起抗告，為無理由，應予駁回。
據上論結，應依刑事訴訟法第412 條，裁定如主文。
中　　華　　民　　國　　110 　年　　12　　月　　27　　日
                  刑事第八庭　　審判長法　官　邱明弘
                                      法　官　林書慧
　　　　　                  　　　　　法　官　黃宗揚
以上正本證明與原本無異。
不得再抗告。
中　　華　　民　　國　　110 　年　　12　　月　　27　　日
                                    　書記官　秦富潔